【裁判字號】    89,訴,647
【裁判日期】    900309
【裁判案由】    誣告
【裁判全文】
臺灣屏東地方法院刑事判決                          八十九年度訴字第六四七號
    公  訴  人  臺灣屏東地方法院檢察署檢察官
    被      告  甲○○
    選任辯護人  孫嘉男
                鍾武雄
                吳豐賓
右被告因誣告案件，經檢察官提起公訴（八十九年度偵字第五○九八號），本院判決
如左：
     主  文
甲○○意圖他人受刑事處分，向該管公務員誣告，處有期徒刑伍月。
     事  實
一、甲○○明知其媳婦戊○○先前曾因工作受傷，且曾與其子尤福生發生爭吵，故於
    民國八十八年八月四日十九時二十五分許，戊○○乃偕同其母丙○○○、姐姐丁○○、姐夫黃佳誠共四人驅車前往甲○○位於屏東縣林邊鄉○○路二七八號住處
    ，將原放於屋內之一些家庭用品及衣物攜回，俾便至醫院開刀時所需，惟並未竊
    取廚房碗廚內之新台幣二十萬元及客廳內二顆價值二十餘萬元寶石，甲○○因見
    戊○○與其子吵架後即不願回來居住，且見戊○○等人搬完衣物後，未說明分由
    ，即逕駕車離去，而懷恨在心，竟意圖使戊○○等四人受刑事處分，向警察機關
    誣告戊○○等四人竊取其前揭財物，幸經檢察官偵查後，以犯罪嫌疑不足，就竊
    盜案為不起訴處分。
二、案經戊○○、丙○○○、丁○○、黃佳誠訴請臺灣屏東地方法院檢察署檢察官偵
    查起訴。
     理  由
一、訊據被告甲○○矢口否認有何誣告犯行，辯稱：當天上午我媳婦與我兒子吵架，
    我媳婦就將大兒子帶走，留下小兒子，因小孩哭鬧不休，所以我就叫我兒子帶著
    孫子出去，我一個人在家工作，並將門反鎖，約下午四時左右，我媳婦跟她姐姐
    等人回來，當時我是有看到戊○○在樓梯口，我本來認為是自己人所以不在意，
    沒想到他們將門破壞，且竊取我放置於廚房碗廚內之現金二十萬元，及放在客廳
    內之二顆觀賞用雅石價值二十餘萬元，因為我工作處所尚在廚房之後，離客廳有
    一段距離，等我發覺不對勁，追出來看時，發現他們已用飼料袋包了好幾包，裝
    上車子就走了，而放在客廳內之二顆雅石已不見，只剩下底座，另外還有放在廚
    房內之二十萬元也不見了云云。經查：右開犯罪事實，業據告訴人戊○○、丙○○○、丁○○、黃佳誠等人分別於檢察官偵訊及本院審理中指訴綦詳，復經本院
    調閱臺灣屏東地方法院檢察署八十八年度偵字第六五八一號被告甲○○告訴戊○○等人竊盜案之相關卷宗，甲○○為證明其所訴寶石遭竊乙節，曾提出一紙證明
    書，上載「茲因甲○○向本人乙○○購買總統牌之寶石一粒、藍寶石一粒，收藏
    至今，價值約新臺幣貳拾萬整。」，惟經傳訊證人乙○○，依證人到庭所證：卷
    附之證明書內容不是我寫的，但簽名是我太太幫我簽的，因為那天我不在家，另
    外我也沒賣藍寶石予甲○○，我只有賣雞血石，因雞血石與總統石均為紅色，很
    容易混淆，我前前後後總共賣五、六顆寶石予甲○○，累積之價值共十幾萬元，
    大約在去年六月中旬左右，甲○○有跟我提過他跟我買之寶石及跟他人所買之寶
    石，共好幾顆遭竊，但沒跟我說是何人所偷等語，則依證人所證，甲○○告知寶
    石失竊之時間既在八十九年六月中旬，且失竊之數目有好幾顆，顯見縱被告寶石
    確曾遭竊，惟事件既發生在被告所訴戊○○等人行竊之時間即八十九年八月四日
    之前，則被告所訴寶石失竊乙事，自與戊○○等人無涉，乃被告既明知戊○○等
    人並無行竊之行為，竟向該管警察機關申告，足認其主觀上確有使戊○○等人受
    刑事處分之意圖甚明。參以依被告所提出之大門被毀損之照片所示，被告家所有
    之鋁框玻璃門整個被拆卸下來，倘戊○○等人確有如被告所訴將大門破壞，則勢
    必將發出相當之聲響，如此，被告豈有不知之理，再者，被告亦自承案發當時其
    曾將門反鎖，而經本院質以「門反鎖後，從外面是否可以用鑰匙進入？」，被告
    答以「不可以」，另於檢察官偵訊中，被告並供承，當時有看到戊○○在家樓梯
    口，則衡諸常情，一般人於見到大門已遭人破門而入，縱係自家人所為，亦會前
    去一探究竟，豈有未加聞問，足認被告所訴戊○○等人竊盜之情，與常情有違，
    顯屬虛構。況且，被告經送法務部調查局以控制問題法及混合問題法為測謊鑑定
    ，就 (一)現金二十萬元及寶石二顆係遭媳婦等人偷走；(二)當時戊○○等係破
    門進入等問題，經測試呈情緒波動反應，研判有說謊，有調查局陸 (三)字第
    ８９１７３２７１號鑑定通知書在卷可稽，按測謊鑑定，係依一般人在說謊時，
    會產生遲疑、緊張、恐懼、不安等心理現象，乃以科學方法，由鑑定人利用測謊
    儀器，將受測者之上開情緒波動反應情形加以紀錄，用以判別受測者之供述是否
    真實。故測謊鑑定，倘鑑定人具備專業之知識技能，復事先獲得受測者之同意，
    所測試之問題及其方法具備專業可靠性時，該測謊結果，如就否認犯罪有不實之
    情緒波動反應，雖不得採為有罪判決之唯一證據，但非無證據能力，仍得供裁判
    之參佐，最高法院八十八年度台上字第五○三八號判決可資參照。被告既同意由
    具備專業知識技能之法務部調查局人員為測謊鑑定，本院自得爰引上開鑑定結果
    為不利被告之認定。綜上所述，足認被告於前開竊盜案件中所訴之情節均為虛偽
    不實，其辯稱未有誣告犯行，顯為飾卸之詞，委無足採，其犯行已堪認定。
二、核被告所為，係犯刑法第一百六十九條第一項之誣告罪。爰審酌被告雖無前科，
    素行良好，惟被告竟為一己之私，而妄向該管機關提出告訴，浪費司法資源，並
    造成戊○○等人受有刑事訴追之危險，且犯後猶飾詞狡辯，未見絲毫悔意等一切
    情狀，量處如主文所示之刑，以符法制。
據上論斷，應依刑事訴訟法第二百九十九條第一項前段、刑法第一百六十九條第一項
，判決如主文。
本案經檢察官趙燕利到庭執行職務
中      華      民      國      九十      年      三      月      九    日
                                      臺灣屏東地方法院刑事第一庭
                                          法  官   包梅真
右正本證明與原本無異。
對於本判決如有不服應於收受送達後十日內向本院提出上訴書狀上訴於台灣高等法院
高雄分院並按他造當事人之人數附具繕本。
                                          書記官   蔡進吉
中      華      民      國     九十       年      三      月      十二  日
附錄法條：
刑法第一百六十九條第一項
意圖他人受刑事或懲戒處分，向該管公務員誣告者，處七年以下有期徒刑
。


司法院資訊處製作；財團法人民間司法改革基金會備份。
